臺灣板橋地方法院刑事判決　　　　　　　96年度訴字第3802號
聲　請　人　臺灣板橋地方法院檢察署檢察官
被　　　告　甲○○
上列被告因違反藥事法等案件，經檢察官聲請以簡易判決處刑（
96 年度偵字第200號），本院認不得以簡易判決處刑，改依通常
程序並經簡式審判程序審理後，判決如下：
    主  文
甲○○明知為禁藥而轉讓，累犯，處有期徒刑捌月，減為有期徒
刑肆月，扣案第二級毒品甲基安非他命合計驗餘淨重陸拾點零肆
公克，沒收銷燬之。
    事  實
一、甲○○前因搶奪、施用第二級毒品案件，分別經法院判處有
    期徒刑8 月、6 月確定，嗣由本院以90年度聲字第2752號裁
    定定應執行有期徒刑1 年1 月確定；另因施用第一級毒品、
    施用第二級毒品、竊盜、搶奪案件，分別經法院判處有期徒
    刑10月、7 月、6 月、8 月確定，而由本院以94年度聲字第
    246 號裁定定應執行有期徒刑2 年2 月確定，經入監接續執
    行前開有期徒刑1 年1 月、2 年2 月之刑期，於民國94年11
    月24日縮短刑期假釋出監，甫於95年2 月21日假釋期滿未經
    撤銷而視為已執行完畢。詎其仍不知悔改，明知所持有者為
    中央衛生主管機關明令公告列為禁藥、毒品危害防制條例第
    2 條第2 項規定列為第二級毒品之甲基安非他命，依法不得
    轉讓與他人，竟仍基於轉讓禁藥之犯意，於95年12月間某日
    ，在臺北縣三重市○○街1 號4 樓B 室居住處，無償將數量
    不明之甲基安非他命（處刑書誤載為安非他命）轉讓予其同
    居女友胡佳慧施用1 次（胡佳慧涉嫌施用第二級毒品部分，
    業經臺灣臺北地方法院檢察署以96年度毒偵緝字第103 、10
    4 號為不起訴處分）。嗣於95年12月8 日上午11時許，為警
    在臺北縣三重市○○路○ 段40號前查獲甲○○、胡佳慧，並
    當場扣得甲基安非他命（合計淨重60.2公克、合計驗餘淨重
    60.04 公克）50包。
二、案經臺北縣政府警察局三重分局報請臺灣板橋地方法院檢察
    署檢察官偵查後聲請簡易判決處刑。
    理  由
一、按「檢察官聲請以簡易判決處刑之案件，經法院認為有第45
    1 條之1 第4 項但書之情形者，應適用通常程序審判之。」
    刑事訴訟法第452 條定有明文。查本案被告甲○○依其臺灣
    高等法院被告前案紀錄表所示，既不符諭知緩刑之要件，且
    所犯係法定刑為7 年以下有期徒刑之轉讓禁藥罪，亦不得就
    所處徒刑宣告得易科罰金，而不合刑事訴訟法第449 條所定
    得以簡易判決處刑之案件，故檢察官雖聲請以簡易判決處刑
    ，惟本院認不得以簡易判決處刑，爰依刑事訴訟法第452 條
    、第451 條之1 第4 項但書第1 款之規定，改用通常程序；
    另本案被告所犯係死刑、無期徒刑、最輕本刑為3 年以上有
    期徒刑以外之罪，其於準備程序中就被訴事實為有罪之陳述
    ，經本院告知簡式審判程序之旨，並聽取公訴人、被告之意
    見後，經合議庭裁定由受命法官獨任進行簡式審判程序審理
    ，合先敘明。
二、上開犯罪事實，業據被告甲○○於檢察官訊問及本院審理時
    均坦承不諱，核與證人胡佳慧於警詢時之證述大致相符，而
    95年12月8 日為警扣案之淺褐色結晶50包經送內政部警政署
    刑事警察局囑託鑑定結果，合計淨重60.2公克、合計驗餘淨
    重60.04 公克，檢出甲基安非他命成分，有該局95年12月28
    日刑鑑字第0950191266號鑑定書附卷可稽，另胡佳慧於同日
    為警查獲後，經採集尿液送台灣檢驗科技股份有限公司囑託
    鑑定結果，確呈安非他命類陽性反應，且甲基安非他命之濃
    度反應遠高於安非他命之濃度值，有該公司96年1 月9 日濫
    用藥物尿液檢驗報告在卷可稽（按人體施用甲基安非他命後
    ，其主要代謝物中，未改變型態之甲基安非他命占施用劑量
    達百分之43，安非他命則約為百分之5 ；人體若係施用安非
    他命後，主要代謝物中則有未改變型態之安非他命，但無甲
    基安非他命，此經法務部調查局以93年5 月4 日調科壹字第
    09362413980 號函釋明在案，而為本院辦理毒品案件職務上
    所已知之事實，足見人體若施用安非他命，其尿液代謝物不
    可能出現甲基安非他命，惟人體若施用甲基安非他命，其尿
    液代謝物除主要有甲基安非他命外，亦可能有少量之安非他
    命，是胡佳慧之尿液除呈現較少量之安非他命陽性反應外，
    主要係呈現甲基安非他命之陽性反應，依上開函示內容，胡
    佳慧自不可能係施用安非他命，而應係施用甲基安非他命，
    再參酌前開內政部警政署刑事警察局鑑定書結果，可知聲請
    簡易判決處刑意旨認被告係轉讓安非他命與胡佳慧，顯有誤
    會，附此敘明），而胡佳慧經觀察、勒戒後，認無繼續施用
    毒品傾向，而由臺灣臺北地方法院檢察署檢察官以96年度毒
    偵緝字第103 、104 號為不起訴處分，亦有該不起訴處分書
    附卷可憑，均足以佐證被告自白與事實相符。本案事證明確
    ，被告犯行洵堪認定。
三、按甲基安非他命係安非他命之衍生物，業經行政院衛生署於
    69年12月8 日公告，列入藥物藥商管理法第16條第1 款（即
    現行藥事法第22條第1 項第1 款）之禁藥管理；嗣於79年10
    月9 日雖再以衛署藥字第904142號公告，列入麻醉藥品管理
    條例（現行管制藥品管理條例）第2 條第4 款所定之「化學
    合成類麻醉藥品」管理，並明定於管制藥品管理條例第3 條
    所指「管制藥品」（即藥事法第11條之管制藥品）及毒品危
    害防制條例第2 條第2 項第2 款之第二級毒品，但上開列入
    禁藥之管理並未解除，則轉讓甲基安非他命即同時受藥事法
    及毒品危害防制條例之規範。又按藥事法第83條第1 項法定
    刑為7 年以下有期徒刑，得併科新臺幣500 萬元以下罰金，
    較毒品危害防制條例第8 條第2 項之法定刑為重，且為毒品
    危害防制條例之後法。又毒品範圍包括影響精神物質與其製
    品，而藥事管理，非僅止於藥品之管理，再毒品未必係經公
    告之禁藥，禁藥亦未必為毒品，是毒品危害防制條例與藥事
    法二者，並無必然之特別法與普通法關係，故除有轉讓之第
    二級毒品達毒品危害防制條例第8 條第6 項之一定數量，經
    依法加重後之法定刑較藥事法第83條第1 項之法定刑為重之
    情形外，因藥事法第83條第1 項為後法，且為重法，應優先
    適用藥事法處罰（最高法院95年度台上字第6699號、96年度
    台上字第3582號判決意旨參照），而本案卷內查無積極證據
    足資證明被告甲○○所轉讓甲基安非他命之重量為何，依罪
    疑唯輕原則，自不得依毒品危害防制條例第8 條第6 項規定
    加重其刑。核被告所為，係犯藥事法第83條第1 項之轉讓禁
    藥罪。查被告前因搶奪、施用第二級毒品案件，分別經法院
    判處有期徒刑8 月、6 月確定，嗣由本院以90年度聲字第27
    52號裁定定應執行有期徒刑1 年1 月確定；另因施用第一級
    毒品、施用第二級毒品、竊盜、搶奪案件，分別經法院判處
    有期徒刑10月、7 月、6 月、8 月確定，而由本院以94年度
    聲字第246 號裁定定應執行有期徒刑2 年2 月確定，經入監
    接續執行前開有期徒刑1 年1 月、2 年2 月之刑期，於94年
    11月24日縮短刑期假釋出監，甫於95年2 月21日假釋期滿未
    經撤銷而視為已執行完畢，有臺灣高等法院被告前案紀錄表
    1 份在卷足徵，其於有期徒刑執行完畢5 年內故意再犯本案
    有期徒刑以上之罪，依刑法第47條第1 項規定成立累犯，應
    加重其刑。爰審酌被告犯罪動機、手段、所生危害程度，及
    其犯後尚知坦認犯行等一切情狀，量處被告如主文所示之宣
    告刑，且因本案之犯罪時間在96年4 月24日以前，並符合中
    華民國96年罪犯減刑條例之減刑規定，應減其刑期二分之一
    ，以資懲儆。扣案之甲基安非他命（合計驗餘淨重60.04 公
    克），係查獲之第二級毒品，應依毒品危害防制條例第18條
    第1 項前段規定沒收銷燬（本條項係刑法總則違禁物沒收之
    特別規定，另因檢驗需要而經取用滅失之部分，則不再宣告
    沒收銷燬）。至同日為警扣案之第一級毒品海洛因、吸食器
    2 組及分裝袋37個，均與本案被告轉讓甲基安非他命之犯行
    無關，並業經本院於被告施用毒品案件中諭知沒收、銷燬（
    本院96年度訴字第2359號判決），自毋庸再於本案宣告之；
    另其餘扣案包裹前開甲基安非他命之包裝袋50個、行動電話
    1 支、電子磅秤包裝袋1 個及現金新臺幣270,100 元等物，
    經核皆非屬違禁物或本院應義務沒收之物，且卷內尚無積極
    證據可認係被告所有供其轉讓甲基安非他命所用或所得之物
    ，故均不併予宣告沒收，末此敘明。
據上論斷，應依刑事訴訟法第452 條、第273 條之1 第1 項、第
299 條第1 項前段，藥事法第83條第1 項、毒品危害防制條例第
18條第1 項前段，刑法第11條前段、第47條第1 項，中華民國96
年罪犯減刑條例第2 條第1 項第3 款、第7 條，判決如主文。
本案經檢察官顏世翠到庭執行職務。
中　　華　　民　　國　　96　　年　　12　　月　　21　　日
                      刑事第十五庭  法  官  張 兆 光
上列正本證明與原本無異。
如不服本判決，應於判決送達後10日內敘明上訴理由，向本院提
出上訴狀 (應附繕本)，上訴於臺灣高等法院。
                                    書記官  曹 秋 冬
中　　華　　民　　國　　96　　年　　12　　月　　24　　日
附錄本案論罪科刑法條：
藥事法第83條第1 項：
明知為偽藥或禁藥，而販賣、供應、調劑、運送、寄藏、牙保、
轉讓或意圖販賣而陳列者，處7 年以下有期徒刑，得併科新臺幣
5 百萬元以下罰金。
